【裁判字號】    97,訴,3000
【裁判日期】    971114
【裁判案由】    毒品危害防制條例
【裁判全文】
臺灣板橋地方法院刑事判決              97年度訴字第3000號
公  訴  人  臺灣板橋地方法院檢察署檢察官
被      告  甲○○
                    （現另案於臺灣臺北監獄臺北分監執行）
上列被告因違反毒品危害防制條例案件，經檢察官提起公訴（97
年度毒偵字第4956號），嗣因被告就被訴事實為有罪之陳述，本
院告知被告簡式審判程序之旨，並聽取當事人之意見後，裁定改
由受命法官獨任依簡式審判程序進行，判決如下：
    主  文
甲○○施用第一級毒品，累犯，處有期徒刑柒月。
扣案之第一級毒品海洛因壹包內之海洛因（驗後淨重零點壹肆壹
公克）沒收銷燬之。
    事  實
一、甲○○前因盜匪等案件，經本院於民國80年9 月11日以80年
    度重訴字第22號判處應執行有期徒刑16年，再經臺灣高等法
    院於81年1 月17日以80年度上訴字第5254號撤銷原判決，改
    判處應執行有期徒刑8 年6 月，最後經最高法院於81年4 月
    23日以81年度台上字第1826號判決駁回上訴確定。嗣經入監
    執行後，於84年1 月25日假釋出監。然其出監後又因違反槍
    砲彈藥刀械管制條例案件，經本院於84年12月20日以84年度
    易字第4732號判處有期徒刑1 年2 月，再經臺灣高等法院於
    85年3 月26日以85年度上訴字第867 號判決駁回上訴，最後
    經最高法院於85年7 月5 日以85年度台上字第3304號判決駁
    回上訴確定；復因違反肅清煙毒條例案件，經臺灣嘉義地方
    法院於86年7 月28日以86年度訴字第485 號判處應執行有期
    徒刑3 年2 月，並於86年8 月16日確定，上開假釋即遭撤銷
    。嗣經入監接續執行上述各該有期徒刑及殘刑有期徒刑4 年
    8 月25日後，再於90年2 月20日假釋出監，然又因施用毒品
    ，其假釋復遭撤銷。其後經入監執行殘刑有期徒刑4 年3 月
    11日後，又經臺灣嘉義地方法院以96年度聲減字第24號裁定
    減刑及更定執行刑確定，而於96年7月16日執行完畢。
二、甲○○前另因施用毒品案件，經本院裁定送觀察、勒戒後，
    認有繼續施用毒品之傾向，再經本院裁定送戒治處所施以強
    制戒治，於民國93年3 月9 日強制戒治執行完畢（轉入監執
    行他案有期徒刑，執行至96年7 月16日出監），並經臺灣板
    橋地方法院檢察署檢察官以93年度戒毒偵字第154 號為不起
    訴處分確定。詎其猶不知悔改，復基於施用第一級毒品海洛
    因之犯意，於上開強制戒治執行完畢釋放後之5 年內即97年
    5 月28日晚上11時許，在其前所承租之臺北縣三重市○○路
    之住處內，以注射針筒注射海洛因之施用方式，施用第一級
    毒品海洛因1 次。嗣於97年5 月29日上午11時5 分許，在臺
    北縣三重市○○街60號旁，其因騎乘車號QSL-351 號機車形
    跡可疑，為警攔檢，警方並徵得其之同意後，對其執行搜索
    ，當場扣得海洛因1 包（驗後0.141 公克）等物，並經警採
    集其尿液送驗後查獲上情。
三、案經臺北市政府警察局中正第一分局報告臺灣板橋地方法院
    檢察署檢察官偵查起訴。
    理  由
壹、程序方面：
    按本件被告甲○○所犯係死刑、無期徒刑、最輕本刑為3 年
    以上有期徒刑以外之罪，其於準備程序就前揭被訴事實為有
    罪之陳述，經法官告知簡式審判程序之旨，並聽取其與公訴
    人之意見後，本院認無不得或不宜改依簡式審判程序進行之
    處，爰依刑事訴訟法第273 條之1 第1 項、第284 條之1 ，
    裁定本件由受命法官獨任進行簡式審判程序，合先敘明。
貳、實體方面：
  一、認定事實部分：
      訊據被告甲○○對於前揭犯罪事實均坦承不諱，本院復審
      酌：
    (一)查被告前因施用毒品案件，有如前揭犯罪事實欄所載經送
      觀察勒戒、強制戒治及戒治執行完畢後釋放之紀錄，此有
      臺灣高等法院被告前案紀錄表1 份在卷可按，是被告於涉
      本案之前，業曾因初犯施用毒品案件，經送前揭強制戒治
      ，且於前揭強制戒治執行完畢釋放後之5 年內，再涉犯本
      件犯行甚明。
    (二)次查，經警將被告遭查獲時所採之尿液送驗結果，係呈嗎
      啡陽性反應，此有警方所採尿液之檢體委驗單、臺灣尖端
      先進生技醫藥股份有限公司出具之濫用藥物檢驗報告各1
      份在卷可稽。又查：
      1.海洛因施用入人體後水解還原成嗎啡，再循嗎啡之代謝
        方式排出體外，業據行政院衛生署藥物食品檢驗局以73
        藥檢壹字第030221號函說明綦詳，且尿液中能否驗出嗎
        啡陽性反應，與其投與量、投與途徑、採尿時間、個人
        體質及檢測方法之靈敏度有關，國外曾有文獻報導注射
        六毫克之海洛因鹽酸鹽，其代謝物嗎啡之平均可檢出時
        限約為26小時，亦經行政院衛生署藥物食品檢驗局於81
        年9 月8 日以（81）藥檢壹字第8114885 號函釋明在案
        。
      2.再者，前揭尿液檢驗報告載明係以ＧＣ／ＭＳ（即氣相
        層析質譜儀分析法）方法作為確認檢驗之方式，而該方
        法之原理係檢品經氣化後，通過層析管分離純化，再將
        純化後之成分循序送入質譜儀做個別鑑定。因質譜儀所
        測定之圖譜，在化學上被公認具有指紋特性，故可據以
        完全判定該檢品係為何種化合物。職是，台北榮民總醫
        院即認為若以氣相層析質譜儀（ＧＣ／ＭＳ）作藥物及
        其代謝產物之定性及定量分析，幾乎不會有偽陽性反應
        產生，此經該院於83年4月7日以83北總內字第3059號函
        釋明在案。
      3.準此而論，被告之尿液經以氣相層析質譜儀分析法檢驗
        ，既係呈嗎啡陽性反應，顯見被告應有在前揭犯罪時間
        施用第一級毒品海洛因之行為甚明。
    (三)此外，本件扣案之白色粉末1 包經送驗結果，確係海洛因
      無訛（驗後淨重0.141 公克），此有交通部民用航空局航
      空醫務中心97年6 月9 日航藥鑑字第0972947 號毒品鑑定
      書1 份在卷可稽，上開扣案毒品核與被告本件所施用之毒
      品相符，益見被告確有施用海洛因無誤。
    (四)綜上所述，被告前曾施用毒品，經送前揭強制戒治，而於
      前揭強制戒治執行完畢釋放後，5 年內再犯施用毒品之罪
      ，嗣後又為本件施用毒品犯行，事證應屬明確，其犯行應
      堪認定。
  二、論罪科刑：
    (一)查海洛因乃屬毒品危害防制條例第2 條第2 項第1 款所規
      定之第一級毒品，核被告所為，係犯毒品危害防制條例第
      10條第1 項施用第一級毒品罪。被告持有毒品，復進而施
      用，其持有毒品之低度行為，為施用毒品之高度行為所吸
      收，不另論罪。被告前有如前揭犯罪事實欄所示之論罪科
      刑及執行完畢之紀錄，此有前揭前案紀錄表可按，其受有
      期徒刑執行完畢，於5 年以內故意再犯本件最重本刑為有
      期徒刑以上之罪，為累犯，應依刑法第47條第1 項規定，
      加重其刑。
    (二)本院審酌被告施用毒品，足以戕害其身心，滋生其他犯罪
      ，惡化治安，嚴重損及公益，且被告前曾初犯施用毒品，
      業經強制戒治執行完畢，其竟再為本件施用毒品犯行，顯
      見其不思悔改，自我控制能力亦顯不佳；惟另考量被告於
      犯後已能坦承犯行，而其施用毒品之行為於本質上係屬自
      我戕害行為，反社會性之程度應屬較低等一切情狀，酌情
      量處如主文所示之刑，以資懲儆。又扣案之海洛因1 包內
      之海洛因既屬第一級毒品，爰依毒品危害防制條例第18條
      第1 項前段規定，併予宣告沒收銷燬之（惟鑑驗耗用之毒
      品既已滅失，自毋庸宣告沒收銷燬）；至上開毒品之外包
      裝，固係供本件施用或持有海洛因所用或預備之物，且本
      件固另經警扣得注射針筒2 支、生理食鹽水1 瓶，亦容係
      施用海洛因所用或預備之物，但被告於偵查中均已陳明拋
      棄上開扣案物品（參見偵查卷第28頁），是該等扣案物品
      當已非被告所有，自無從併予宣告沒收，公訴意旨認亦應
      併予宣告沒收，即有所誤會。
據上論斷，應依刑事訴訟法第273 條之1 第1 項、第284 條之1
、第299 條第1 項前段，毒品危害防制條例第10條第1 項、第18
條第1 項前段，刑法第11條、第47條第1 項，判決如主文。
本案經檢察官黃筵銘到庭執行職務。
中    華    民    國    97    年    11    月    14    日
                  刑事第八庭    法  官  陳信旗
以上判決正本證明與原本無異。
如不服本判決，應於送達後10日內敘明理由，向本院提出上訴狀
。
                                書記官  陳昭綾
中    華    民    國    97    年    11    月    14    日
附錄本判決論罪科刑之法條：
毒品危害防制條例第10條
    施用第一級毒品者，處6 月以上5 年以下有期徒刑。
    施用第二級毒品者，處3 年以下有期徒刑。


司法院資訊處製作；財團法人民間司法改革基金會備份。
